臺灣高等法院民事判決　　　　　　　　　　96年度再字第46號
再審　原告　甲○○ 原名張維.
再審　被告　吉軒建設股份有限公司
法定代理人　乙○○
上列當事人間回復原狀事件，再審原告對於中華民國94年12月21
日本院94年度上更(二)字第75號確定判決提起再審之訴，本院不經
言詞辯論，判決如下：
    主  文
再審之訴駁回。
再審訴訟費用由再審原告負擔。
    事實及理由
一、按再審之訴，應於30日之不變期間內提起。前項期間，自判
    決確定時起算，判決於送達前確定者，自送達時起算；其再
    審之理由發生或知悉在後者，均自知悉時起算。但自判決確
    定後已逾5年者，不得提起。民事訴訟法第500條第1、2項定
    有明文。查再審原告主張其係於民國96年6月29日經再審被
    告之法定代理人於台灣板橋地方法院檢察署（下稱板橋地檢
    署）96年度他字第3024號侵占案件當庭提出與其有關之客戶
    交屋結算明細表後，始知悉94年12月21日本院94年度上更(二)
    字第75號確定判決（下稱原確定判決）有民事訴訟法第496
    條第1項第13款之再審事由，並於同年7月12日提起再審之訴
    ，並未逾30日之不變期間等語，業據提出板橋地檢署通知書
    影本附卷可稽，依首揭規定，本件再審不變期間應自96年6
    月29之翌日起算，是聲請人於同年7月12日提起再審，並未
    逾30日之不變期日，程序合法，應予准許，合先敘明。
二、再審原告與再審被告間之請求回復原狀事件，台灣台北地方
    法院於89年5月31日以86年度訴字第1359號判決駁回再審原
    告之訴，嗣再審原告對該判決提起上訴，經最高法院第二次
    發回更審，本院於94年12月21日以94年度上更(二)字第75號判
    決認其上訴為無理由而予以駁回確定。茲再審原告對本院上
    開確定判決提起再審之訴，主張：伊前於83年5月14日向再
    審被告購買坐落新竹縣新豐鄉○○段1018之12號土地及其上
    所興建花園別墅「春田秀墅」之明月園第Ａ棟房屋（下稱系
    爭房屋），依再審被告法定代理人於板橋地檢署偵查庭當庭
    提出與伊有關之客戶交屋結算明細表所示，其上載有應退還
    金額為新台幣（下同）1萬4,315元，且未載有交屋日期，足
    認該屋並未正式點交予伊。參以證人石錦雲於85年8月21日
    在台灣新竹地方法院檢察署（下稱新竹地檢署）85年度偵字
    第7783號詐欺案件檢方偵訊時證稱：85年2月7日辦好過戶後
    ，我通知他（即再審原告）辦理交屋，他說他定期存款要到
    三月底才到期，我們亦同意他延期。是系爭房屋之點交必在
    是日辦理過戶後，原確定判決認再審被告於同年1月14日已
    完成交屋手續，要屬不當。況依買賣契約書第13條約定，點
    交房屋時，伊應以系爭契約書換取再審被告開具之交屋證明
    ，而伊仍持有系爭契約書，足見再審被告未完成交屋程序。
    爰提出客戶交屋（應繳款項/代辦代收款項）結算明細表及
    新竹地檢署偵查筆錄等影本為證，依民事訴訟法第496條第1
    項第13款之規定，提起再審之訴，求為廢棄原確定判決云云
    。
三、按當事人發現未經斟酌之證物或得使用該證物者，得以再審
    之訴對於確定判決聲明不服，但以如經斟酌可受較有利益之
    裁定者為限。同法第496條第1項第13款定有明文。所謂「當
    事人發見未經斟酌之證物」，係指前訴訟程序事實審言詞辯
    論終結前已存在之證物，因當事人不知有此，致未經斟酌，
    現始知之者而言；若在前訴訟程序言詞辯論終結前，尚未存
    在之證物，本無所謂發現或得使用新證物可言，自不得以之
    為再審理由（最高法院29年上字第1005號判例意旨參照）。
    至所謂「可受較有利益之裁判」，係指從證物本身作形式上
    觀察，足認再審原告可受較有利益之裁判者而言。又再審之
    訴顯無再審理由者，得不經言詞辯論，以判決駁回之。同法
    第502條第2項亦有明文。
四、查原確定判決係以：再審原告須對其妻范對妹85年1月14日
    代理簽署「交屋憑清」負表見代理之授權人責任，即該交屋
    憑單內容，對再審原告發生法律上拘束力。又依證人張金傳
    、石錦雲之證言可知，簽署交屋憑單當日即已交付鑰匙。而
    上訴人所提出之照片及交屋初驗單，僅為瑕疵修補問題，均
    不影響已完成交屋之效力，亦不得據此解除契約。至有無交
    還契約書，與是否完成交屋並無必然因果關係等詞，駁回再
    審原告之上訴，經核於法並無違誤。
五、雖再審原告主張其發現未經斟酌之「客戶交屋（應繳款項/
    代辦代收款項）結算明細表」（下稱結算明細表），致本件
    有民事訴訟法第496條第1項第13款之再審事由。惟該結算明
    細表上，僅記載戶號、客戶姓名、結算日期、代辦代收款項
    明細、應繳款項明細、結算總表等項，並無「交屋日期」一
    欄，故該結算明細表上，僅作應找補款項之記載，未提及交
    屋日期，寧為事理之應然。則再審原告所稱：因該結算明細
    表上未載明交屋日期，足認系爭房屋並未於85年1月14日完
    成交付手續云云，即屬無據。又倘認該結算明細表之結算日
    期，即係指交屋日期，因其上就日期部分未予記載，則原確
    定判決依前開事證所為已完成交屋之認定，亦無可議，尚不
    能因結算明細表上未記載交屋或結算日期，即謂未完成交屋
    手續。是上揭明細表，縱經斟酌，仍難為有利於再審原告之
    認定，當不影響原確定判決之結果。至再審原告另提出之新
    竹地檢署偵查筆錄之證物，於原確定判決裁判時即已發現並
    已提出（見原確定判決第2頁三、證據以下之記載），即非
    屬「當事人發見未經斟酌之證物」者。另交還系爭契約書予
    再審被告，應是再審原告於受領系爭房屋時，應履行之義務
    ，該請求交還契約書之權利，屬再審被告，惟非不得放棄，
    在無交還契約書下，再審被告亦得為交屋義務之履行。是以
    交還契約書否，與是否完成交屋並無必然因果關係，自難憑
    再審原告仍執有契約書，即認再審被告就系爭房屋未完成交
    付。此亦經原確定判決認定及論述於判決理由中。此外，再
    審原告雖稱其查悉另一客戶鍾國維之結算明細表上載有交屋
    日期云云，惟姑不論其未提出該結算明細表供參，已有未足
    ；況鍾國維名義之同一款式結算明細表中，縱載有日期，亦
    不能反證本件未完成交屋，故無庸予以調查斟酌，附此敘明
    。
六、綜上所述，再審原告提起本件再審之訴，顯無理由，爰依民
    事訴訟法第502條第2項、第78條之規定，不經言詞辯論，逕
    予判決駁回。
中　　華　　民　　國　　96　　年　　8 　　月　　8 　　日
                  民事第十六庭
                        審判長 法　官 沈方維
　　　　　　　　　　　         法　官 張競文
　　　　　　　　　　　         法　官 王淇梓
正本係照原本作成。
如不服本判決，應於收受送達後20日內向本院提出上訴書狀，其
未表明上訴理由者，應於提出上訴後20日內向本院補提理由書狀
（均須按他造當事人之人數附繕本）上訴時應提出委任律師或具
有律師資格之人之委任狀；委任有律師資格者，另應附具律師資
格證書及釋明委任人與受任人有民事訴訟法第466條之1第1項但
書或第2項（詳附註）所定關係之釋明文書影本。
中　　華　　民　　國　　96　　年　　8 　　月　　9 　　日
　　　　　　　　　　　　　　　 書記官 吳碧玲
附註：
民事訴訟法第466條之1（第1項、第2項）：
對於第二審判決上訴，上訴人應委任律師為訴訟代理人。但上訴
人或其他法定代理人具有律師資格者，不在此限。
上訴人之配偶、三親等內之血親、二親等內之姻親，或上訴人為
法人、中央或地方機關時，其所屬專任人員具有律師資格並經法
院認為適當者，亦得為第三審訴訟代理人。
